【裁判字號】    89,台非,162
【裁判日期】    890615
【裁判案由】    偽造文書
【裁判全文】
最高法院刑事判決                                八十九年度台非字第一六二號
    上訴人  最高法院檢察署檢察總長
    被  告  乙○○
            甲○○
右上訴人因被告等偽造文書案件，對於台灣台南地方法院中華民國八十八年三月十七
日第一審確定判決（八十八年度訴字第一七八號，起訴案號：台灣台南地方法院檢察
署八十七年度偵字第七○二○、一四三三八號），認為違法，提起非常上訴，本院判
決如左：
    主  文
原判決關於違背法令部分撤銷。
    理  由
非常上訴理由稱：「按判決不適用法則或適用不當者，為違背法令，刑事訴訟法第三
百七十八條定有明文。本件原判決以被告乙○○與被告甲○○二人，明知未得盧慶良
之同意，仍基於共同犯意之聯絡，於民國八十七年六月十五日上午九時許，由乙○○
將票號為ＢＳ0000000號，面額新台幣（下同）二十萬元，付款人為台南區中
小企業銀行東寧分行（下稱台南企銀東寧分行）並劃有平行線之支票一紙交予甲○○
後，二人共乘機車至前開台南企銀東寧分行，先由甲○○在該分行辦理支票存款開戶
，並著由甲○○在上開支票背面偽簽盧慶良之署名以為背書，並欲存入前揭新開之帳
戶內，已足以生損害於盧慶良。嗣因甲○○持該支票欲向該分行提示時，為該銀行行
員發現而報警查獲等情。因而適用刑法第二十八條、第二百十六條、第二百十條及其
他相關法條，論處被告等罪刑，雖非無見。惟查被告等在支票背面偽簽盧慶良之署押
，依法律規定，固應成立偽造私文書罪，但仍不失為偽造之署押，應依刑法第二百十
九條宣告沒收，最高法院著有七十年台上字第二一六二號判例在案，乃原判決竟以上
開支票背面上之盧慶良署名一枚，因該背書與上開支票合而為一無法分離，且該支票
又非被告所有為理由，而不宣告沒收，自有不適用法則之違法。案經確定，爰依刑事
訴訟法第四百四十一條、第四百四十三條提起非常上訴，以資糾正。」等語。
本院按判決適用法則不當者，為違背法令，刑事訴訟法第三百七十八條定有明文。又
偽造之印章、印文或署押，不問屬於犯人與否，沒收之，刑法第二百十九條亦著有明
文。是偽造之署押，依刑法第二百十九條規定，係在必應沒收之列。本件依原判決認
定之事實，被告乙○○、甲○○均明知渠等並未得盧慶良之同意，亦未得其授權或委
任，仍基於共同犯意之聯絡，於八十七年六月十五日上午九時許，由乙○○將票號為
ＢＳ0000000號、面額為二十萬元、付款人為台南企銀東寧分行並劃有平行線
之支票一紙交予甲○○，隨即由乙○○駕車搭載甲○○至台南企銀東寧分行後，由甲
○○至該銀行櫃檯辦理支票存款開戶，隨即經由乙○○之告知而在前開支票背面偽簽
盧慶良之署押以為背書，並欲存入前揭新開之帳戶內，足以生損害於盧慶良。則被告
乙○○、甲○○共同在前開支票背面偽造盧慶良之署押，以為背書，依法律規定，固
應成立偽造私文書罪，但仍不失為偽造之署押，自應依刑法第二百十九條宣告沒收。
乃原判決以扣案之前開支票背面上之偽造盧慶良署押一枚，因該背書與該支票合而為
一無法分離，且該支票又非被告乙○○、甲○○所有，而不依上開規定宣告沒收，自
有不適用法則之違法。非常上訴意旨執以指摘，洵有理由。惟原判決關於此部分尚非
不利於被告乙○○、甲○○，應僅將其違背法令部分撤銷，以資糾正。
據上論結，應依刑事訴訟法第四百四十七條第一項第一款前段，判決如主文。
中      華      民      國    八十九    年      六      月     十五     日
                              最高法院刑事第十二庭
                                  審判長法官  陳  炳  煌
                                        法官  陳  正  庸
                                        法官  陳  世  雄
                                        法官  徐  文  亮
                                        法官  吳  信  銘
      右正本證明與原本無異
                                              書  記  官
中      華      民      國    八十九    年      六      月    二十一    日


司法院資訊處製作；財團法人民間司法改革基金會備份。
